最高法院刑事判決　　　　　　一○○年度台上字第二二五二號
上　訴　人　簡凱勳
上列上訴人因違反毒品危害防制條例案件，不服台灣高等法院中
華民國九十八年十二月二十三日第二審判決（九十八年度上訴字
第一六三一號，起訴案號：台灣板橋地方法院檢察署九十七年度
偵字第二○八○一號），提起上訴，本院判決如下：
    主  文
上訴駁回。
    理  由
按刑事訴訟法第三百七十七條規定，上訴於第三審法院，非以判
決違背法令為理由，不得為之。是提起第三審上訴，應以原判決
違背法令為理由，係屬法定要件。上訴第三審法院之案件，是否
以判決違背法令為上訴理由，應就上訴人之上訴理由書狀加以審
查，如果上訴理由書狀並未依據卷內訴訟資料，具體指摘原判決
不適用何種法則或如何適用不當，或所指摘原判決違法情事，顯
與法律規定得為第三審上訴理由之違法情形，不相適合時，均應
認其上訴為違背法律上之程式，予以駁回。本件原審經審理結果
，認為上訴人簡凱勳販賣第一級毒品海洛因、第二級毒品甲基安
非他命，以及轉讓第一級毒品海洛因之犯行均明確，因而撤銷第
一審關於上訴人販賣第一級毒品、第二級毒品部分所為科刑之判
決，改判就販賣第一級毒品部分，適用刑法第五十九條，仍論處
上訴人販賣第一級毒品（共九罪）、販賣第二級毒品（一罪）罪
刑；並維持第一審論處上訴人轉讓第一級毒品罪刑之判決，駁回
上訴人此部分之第二審上訴（以上各罪，主刑部分，定應執行刑
為有期徒刑二十二年），已詳敘調查、取捨證據之結果及憑以認
定犯罪事實之心證理由。並就上訴人否認犯行之供詞及其所辯各
語認非可採，予以論述。上訴意旨略稱：(一)、原判決諭知沒收之
扣案帳冊二本，內容均同；係因原本爛爛的，上訴人乃轉載複製
一本（下稱複製本）。則原判決併將非供犯罪所用之複製本宣告
沒收，即有適用法則錯誤之判決違法。(二)、法官辦理毒品審判職
務上所知之海洛因之代號，非只「女」字一種，亦無制式用語。
上訴人於警詢或偵、審中均指帳冊所載「女」、「下」字，係Ｋ
他命，與海洛因無關；陳福生亦為相同之證述，另證稱：未曾向
上訴人買過海洛因等語。上訴人亦已聲請傳喚陳福生、王則鈞以
證明陳福生未曾向上訴人購買第一級毒品、第二級毒品。詎原審
未為傳喚，亦未釐清「女」字真意，復不採較為可信之上訴人及
陳福生一致之供證，逕為有罪之認定，即有違經驗法則，並有應
調查之證據未予調查之違法。(三)、陳福生於偵查中證稱：伊知道
一般人都知道「男」是指安非他命、「女」是指海洛因云云，係
傳聞，不得採為證據。另由陳福生於檢察官詰問後表示不知帳冊
中之「女生」之意思等語，亦可印證陳福生不知「女」是何物。
乃原判決不採信親自交易之上訴人與陳福生之供述，逕採信無證
據能力之傳聞證據，自有適用證據法則不當之違法等語。
惟按，證據之取捨、證據證明力之判斷，以及事實有無之認定，
屬事實審法院之職權，苟其取捨、判斷與認定，並不違背論理法
則及經驗法則，即不得任意指為違法，而執為適法之第三審上訴
理由。又認定犯罪事實所憑之證據，並不以直接證據為限，間接
證據亦包括在內，審理事實之法院，綜合卷內之直接證據、間接
證據，本於推理作用，於通常一般人均不致有所懷疑，得確信其
為真實之程度者，即得據為被告有罪之認定。本件原判決綜合比
較上訴人及陳福生於警詢或偵、審中之陳述；帳冊所載各項目及
其重量、金額間之關係；原審法院審判毒品案件職務上所知等直
接、間接證據，認扣案帳冊上所載之「女」、「男」、「下」，
分別係指海洛因、甲基安非他命及愷（Ｋ）他命；並已敘明上訴
人及陳福生所述「女」係指Ｋ他命云云，何以不足採信或不足以
為有利上訴人認定之理由（見原判決第三至五頁）。從形式上觀
察，原判決之論斷、說明並無違法情形。且交易毒品雙方為免被
查緝，常以「女的」、「女生」或「軟的」之暗語或代號代表海
洛因；另以「男的」、「男生」或「硬的」代表甲基安非他命，
確為法院審判職務上所已知悉。雖不排除尚有其他暗語、代號；
上開暗語、代號或未必如上之指涉。然徵諸扣案帳冊，於同日、
同頁記載「女」、「男」、「下」字樣者，所在多有。再對照緊
跟其後所載之重量、金額，更可明顯看出「女」最貴、「男」次
之，「下」更次之（見偵卷第一九四頁以下）。此與毒品交易實
務上海洛因最貴、甲基安非他命次之，Ｋ他命最便宜之情形，正
相符合。而帳冊上之「下」代表Ｋ他命、「男」代表甲基安非他
命之事實，為上訴人所是認（見同上偵卷第一五○頁、第一審卷
第一○五頁）。則上訴人所謂不知「女」係何意，或稱是亂寫的
，或謂「女」、「下」均指Ｋ他命，或謂不知道Ｋ他命在外面如
何稱呼故以「女」代稱云云（見偵卷第一五○頁、第一審卷第二
六、五三、七十、一○五頁）。顯係避重就輕之詞，不僅與前述
審判及毒品交易實務上之經驗不符，亦與帳冊記載之形式及意涵
不合。原判決關於此部分之認定於經驗法則無違。又原判決所認
上訴人販賣海洛因（即附表一）及轉讓海洛因予陳福生（附表三
）部分，上訴人僅辯稱其販賣及轉讓者係Ｋ他命，餘並不爭執；
就附表二販賣甲基安非他命部分，亦僅辯稱係幫陳福生向友人拿
云云。然原判決已敘明何以係甲基安非他命之販賣而非單純之受
託代買之理由（見原判決第七頁(三)以下）。且查諸扣案之帳冊，
於原判決附表一、二、三所載之時間內，確有與「福生」間之「
女」、「男」、「下」之交易或轉讓之記載（見偵卷第一九四至
一九七頁、第二○二、二○三、二○七、二一○頁）；而帳冊上
所載「女」、「男」、「下」分別指海洛因、甲基安非他命及Ｋ
他命，復如前述。足見上訴人販賣及轉讓上開毒品之事證已經明
確，原判決並已敘明無再傳喚王則鈞之理由（見原判決第八頁第
十八行以下），自無調查職責未盡之違法情形。至於上訴人聲請
傳喚陳福生部分，因陳福生已經第一審法院傳喚到庭，經上訴人
之第一審辯護人詰問在卷（見第一審卷第九四頁以下）。則原審
未予傳喚且未說明不再傳喚之理由，因於判決之結果不生影響，
即與判決不備理由或應調查之證據未加調查之違法情形有別。再
查陳福生於偵查中證稱：伊知道一般人都知道「男」是指安非他
命、「女」是指海洛因云云，係個人之意見，依刑事訴訟法第一
百六十條規定，不得作為證據。原判決未敘明理由逕予援用，雖
略有瑕疵（見原判決第四頁倒數第五行以下）。然「男」指安非
他命、「女」指海洛因，經原判決認定明確，已如前述，亦即，
縱祛除陳福生此部分之陳述仍應為同一之認定。原判決程序上之
違法即不影響於判決之結果，仍不得據為合法上訴第三審之理由
。末查，有關扣案之帳冊，以六月二十八日為例，有外觀形式不
同之記載各一；觀其內容，或有重複及意旨相類者，但亦有各自
獨立之事項（見偵卷第二○二頁、二一○頁）。亦即並非如上訴
人所指單純之重製。原判決以帳冊二本均係上訴人所有供本案犯
罪所用之物，而宣告沒收，亦不得指為違法。依上說明，本件上
訴為違背法律上之程式，應予駁回。
據上論結，應依刑事訴訟法第三百九十五條前段，判決如主文。
中    華    民    國  一○○  年    五    月    五    日
                      最高法院刑事第三庭
                          審判長法官  陳  正  庸  
                                法官  林  秀  夫  
                                法官  林  瑞  斌  
                                法官  謝  靜  恒  
                                法官  王  居  財  
本件正本證明與原本無異
                                      書  記  官  
中    華    民    國  一○○  年    五    月   十二   日
                                                      v